臺灣臺中地方法院刑事判決　　　　　　　　　　　　　九十年度訴字第二七一三號
　　公　訴　人　台灣台中地方法院檢察署檢察官
　　被　　　告　丁○○　男二十.
右列被告因偽造文書等案件，經檢察官提起公訴（九十年度偵字第六八○九號），本
院判決如左：
    主  文
丁○○無罪。
    理  由
一、公訴意旨略以：被告丁○○夥同丙○○（本件同案被告，俟緝獲後另結），基於
    犯意聯絡及行為分擔，於民國八十七年四月某日，被告丙○○將來路不明之「庚○○」身分證及印章各一枚，交予被告丁○○，並由被告丁○○至甲○○○股份
    有限公司北台中營運處（以下稱甲○○○公司），冒用庚○○之名義，填寫市內
    電話裝機申請書後，因為甲○○○公司承辦人員發覺非庚○○本人申請而被退件
    ，被告丁○○則將庚○○身分證及印章返還丙○○。嗣丙○○基前偽造文書之犯
    意，於八十七年四月二十日將前開庚○○身分證及印章，委由不詳姓名年籍之成
    年人填寫市內電話裝機申請書，向甲○○○公司申請門號0000000號之市
    內電話裝設於丙○○所租賃位於台中市○○路○段一一八號之二，八十七年四月
    二十二日裝設後，被告丙○○、丁○○共同基於意圖自己不法利益之概括犯意，
    並與不知情之辛○○、戊○○、嚴秋華及乙○○等四人，自裝設日起至同年六月
    十五日止，連續撥打該市內電話予渠等親友陳淑美、己○○等人，且未繳任何通
    話費用，足以生損害於庚○○和甲○○○公司。嗣被害人庚○○本人收到甲○○○公司之催費通知書時，始報警循線查獲。案經內政部警政署電信警察隊第二中
    隊報由交通部電信總局函送偵辦。因認被告丁○○所為涉犯刑法第二百十六條行
    使第二百十條之偽造私文書與同法第三百三十九條第二項詐欺得利等之罪嫌云云
    。
二、按犯罪事實應依證據認定之，無證據不得推定其犯罪事實，刑事訴訟法第一百五
    十四條定有明文，而認定不利於被告之事實，須依積極證據，苟積極證據不足為
    不利於被告事實之認定時，即應為有利於被告之認定，更不必有何有利之證據，
    亦有最高法院三十年上字第八一六號判例可資參照。公訴人認被告丁○○涉犯偽
    造文書與詐欺得利等罪嫌，無非以被告丁○○對其曾以被告丙○○交付之被害人
    庚○○身分證及印章申請市內電話遭退件後，又交還上開證件予被告丙○○等情
    ，業據於警訊及偵查中供述屬實在卷；再者，門號0000000號之市內電話
    裝設地點，係被告丙○○所租賃乙情，亦據被告丁○○與證人乙○○、辛○○、
    戊○○及嚴秋華證述一致在卷，況被告丁○○與丙○○均曾撥打該電話與其友人
    己○○、陳美淑之情，復據證人己○○、陳美淑二人於警訊中證述屬實，此外，
    復有切結書、南投縣警察局南投分局南投派出所為民服務紀錄（通報）單、甲○○○公司市內電話裝機申請書、門號0000000號之市內電話通聯紀錄等文
    件附卷可稽等情等資為論據。
三、訊據被告丁○○固不諱言曾持庚○○之國民身分證正本與印章，向甲○○○公司
    北台中營運處申辦市內電話門號之事實，惟堅決否認有何偽造文書與詐欺得利之
    犯行，辯稱：伊當時係受丙○○之指示，持丙○○交付予伊之證件與印章前往甲○○○公司北台中營運處辦理租用之申請手續，伊並不知丙○○所交付者係冒名
    申辦之案件，且嗣後丙○○自行前去申請裝設於丙○○所承租位於台中市○○路
    ○段一一八號之二屋內客廳之電話，伊雖曾於該處撥打過該市內電話予伊之親友
    ，然伊並不知丙○○係以何人之名義申辦出來，僅因當時偶借住該處而為一時方
    便逕與借用，並無不法之意圖等語。經查：同案被告丙○○雖於偵查中否認00
    00000號之市內電話門號係其所冒名租用裝設。然據證人即八十七年四月當
    時與丙○○同居在該址之乙○○於本院審理時到庭結證：「（問：住在那裡時，
    是否曾使用過0000000號電話？）那邊有兩隻電話，其中壹支是我申請的
    。原先只有那一隻，後來因為壹個月電話費要壹萬多，我跟被告丙○○講，他就
    說大家湊一湊去繳，並且再申請壹支。那壹支應該是被告丙○○去申請的，因為
    他有說想辦法再申請壹支。兩隻電話都放在客廳，但我申請那隻是無線的，可以
    拿到房間去。電話是到大連路時我才申請的」、及「（問：是否知道那隻電話每
    月電話費大概多少？）我不知道，被告丙○○說他會繳」等語；及考之卷附之甲○○○公司北台中營運處市內電話裝機申請書所載「聯絡電話：0000000
    」內容，該支0000000號又是乙○○先前已申請租用裝設於同址之電話（
    此亦據乙○○於警訊中供明）等情，堪認該支0000000號市內電話門號，
    係八十七年四月二十日由丙○○持庚○○身分證及印章，委由不詳姓名年籍之成
    年人填寫市內電話裝機申請書，向甲○○○公司北台中營運處申請租用，並裝設
    於丙○○所承租位於台中市○○路○段一一八號之二屋內，且最初亦是丙○○提
    議申請租用。而該電話租用後，被告丁○○雖亦曾撥打對外與親友聯絡，然丁○○當時係因其友人辛○○常借住該處，其因之亦偶爾借住該址之故，此復據證人
    即當時向丙○○分租該址屋內一間房間之戊○○及辛○○分別於本院審理時到庭
    證述：「（問：是否曾經在台中市○○路○段一一八之二號三樓住居過？為何會
    住進該處？住至何時？）有，因為當時與股東不合，公司處於虧損狀態，那時我
    沒有地方住，在一家在大雅路靠近二中那裡的統領大樓十一樓的酒店與被告丙○○認識，有向丙○○詢問有否出租的房間，後來就向他分租，住了壹個多月」、
    「（問：住在那裡時，是否曾使用過0000000號電話？）那時好像有兩隻
    電話，被告丙○○沒有限制我們使用，因為房租以包括水電，我們就酌量使用。
    號碼我不記得了」、「（問：你們住進大連路那邊以後，是否有其他人住進去過
    ？）我知道陸陸續續有人去住，有時睡客廳，辛○○不想回家時就去那邊睡，其
    他的人我就不認識。己○○有兩三面印象，丁○○是經過辛○○介紹認識，辛○○是與我在酒店認識被告丙○○」（以上為證人戊○○部分）、「（問：在被告
    丙○○租屋處，你們是否曾使用過0000000號有線電話對外撥打？）他那
    裡有二支電話，其電話都放在客廳。我也不知道號碼。我有呼叫器可與家人聯絡
    。電話我不知是否係副機，我住那裡時，被告丁○○並沒有住那裡，是有時較晚
    時，被告丁○○會在那裡躺一下，然後才走」等語屬實。再徵諸證人戊○○及其
    妻嚴秋華、辛○○與乙○○等人皆於警訊及本院審理中證陳確曾使用過該支00
    00000號電話，並被告丁○○所使用之期間與次數皆較該等常住該址之人等
    為少等情，被告丁○○前開所為伊並不知該支裝設於丙○○所承租位於台中市○○路○段一一八號之二屋內客廳之電話係丙○○冒名申請租用，伊當時僅偶借住
    該處而為一時方便逕與借用，並無不法之意圖等語一情應堪予採信。至被告丁○○另雖於偵、審中一再自白其確曾於八十七年四月間持丙○○所交付之庚○○國
    民身分證與印章向甲○○○公司北台中營運處代理申辦租用市內電話門號等情，
    惟此部分除被告丁○○之唯一自白外並無其他旁證可佐；縱據被告丁○○之上開
    自白逕認被告丁○○確有前揭曾於八十七年四月間持庚○○國民身分證與印章向
    甲○○○公司北台中營運處代理申辦租用市內電話門號一情，然在被告丁○○堅
    決否認知情下，被告丁○○主觀上是否知悉丙○○所交付之文件資料，均係未得
    庚○○本人同意，而冒用庚○○名義申辦乙節，自顯有疑義。是被告丁○○所辯
    稱不知本件係冒名申辦門號等語，亦應可採信。準此，本件被告丁○○既在不知
    情之狀況下，誤認丙○○所交付之資料，已經申辦名義人庚○○本人之同意，而
    代為持向甲○○○公司北台中營運處申辦租用市內電話門號未果，嗣並於丙○○
    自行冒名申請租用後偶因借宿該處而為一時之便借用撥打該支電話，皆尚難據此
    即認被告有何行使偽造私文書與詐欺得利之意思與行為，此外，復查無其他積極
    證據，足資證明被告丁○○涉有行使偽造私文書及詐欺得利之犯行，不能證明被
    告丁○○犯罪，自應為被告丁○○無罪之諭知。
據上論斷，應依刑事訴訟法第三百零一條第一項，判決如主文。
中      華      民      國      九十一      年    十二    月    十二    日
                                      台灣台中地方法院刑事第二庭
                                              法  官   張  智  雄
右正本證明與原本無異。
如不服本判決，應於判決送達後十日內向本院提出上訴狀，上訴於臺灣高等法院臺中
分院( 須附繕本 )。
                                              書記官
中      華      民      國      九十二      年     一     月   二十四   日
